臺灣高等法院高雄分院決定書　　　　　　　99年度賠字第10號
聲請人即
受判決人　　石憲章
送達代收人　楊靖儀律師
上列聲請人因擄人勒贖案件，聲請冤獄賠償，本院決定如下：
    主  文
聲請駁回。
    理  由
一、聲請意旨略以：聲請人即受判決人石憲章前因擄人勒贖案件
    ，於民國97年5 月29日經檢察官逮捕聲請羈押獲准，起訴後
    案列臺灣高雄地方法院97年度重訴字第50號，法院仍予羈押
    ，迄至97年7 月4 日當庭交保，共羈押37日，聲請人一審判
    決有罪，嗣後經鈞院為無罪判決，檢察官未上訴而告確定，
    爰依法聲請冤獄賠償，請求以1 日新臺幣（下同）5,000 元
    計算，賠償聲請人18萬5,000 元等語。
二、按「受不起訴處分或無罪之宣告，曾受羈押，有左列情形之
    一者，不得請求賠償：三因故意或重大過失行為，致受羈押
    、收容、留置或執行」，冤獄賠償法第2 條第3 款定有明文
    。又「受無罪判決確定之受害人，因有故意或重大過失行為
    致依刑事訴訟法第101 條第1 項或軍事審判法第102 條第1
    項受羈押者，依冤獄賠償法第2 條第3 款規定，不得請求賠
    償，並未斟酌受害人致受羈押之行為，係涉嫌實現犯罪構成
    要件或係妨礙、誤導偵查審判，亦無論受害人致受羈押行為
    可歸責程度之輕重及因羈押所受損失之大小，皆一律排除全
    部之補償請求，並非避免補償失當或浮濫等情事所必要，不
    符冤獄賠償法對個別人民身體之自由，因實現國家刑罰權之
    公共利益，受有超越一般應容忍程度之特別犧牲時，給予所
    規範之補償，以符合憲法保障人民身體自由及平等權之立法
    意旨，而與憲法第23條之比例原則有違，應自本解釋公布之
    日起至遲於屆滿2 年時失其效力」；「系爭規定應由相關機
    關自本解釋公布之日起2 年內，依本解釋之意旨，衡酌受害
    人致受羈押行為之情狀、可歸責程度及所受損失等事由，就
    是否限制其補償請求權，予以限制時係全面排除或部分減少
    等，配合冤獄賠償法相關規定通盤檢討，妥為規範，屆期未
    完成修法者，系爭規定失其效力。」99年1 月29日司法院大
    法官會議釋字第670 號解釋及解釋理由書著有明文可資參照
    。是依前開法律規定及大法官會議解釋文意旨，曾受羈押嗣
    後受無罪宣告者，其行為因受害人故意或重大過失之行為，
    致受羈押者，是否准予冤獄賠償，自應衡酌受害人致受羈押
    行為之情狀、可歸責程度及所受損失等事由，予以決定，合
    先敘明。
三、經查：
  (一)本案聲請人前於96年12月29日，因涉犯刑法第347 條第1 項
    之擄人勒贖罪嫌，檢察官於97年5 月29日訊問後，認其罪嫌
    重大，而向臺灣高雄地方法院聲請羈押獲准在案，直至97年
    7 月4 日經臺灣高雄地方法院予以交保而未羈押，嗣聲請人
    被起訴之擄人勒贖罪經臺灣高雄地方法院以97年度重訴字第
    50號判決判處有期徒刑4 年，聲請人依法上訴後，由本院於
    99年5 月18日以98年度上訴字第1815號判決撤銷改判聲請人
    無罪，因檢察官對於對於該無罪判決並未上訴而確定在案等
    情，業經本院調取上開刑事案卷核閱無訛。從而，聲請人於
    無罪判決確定前受羈押之期間係自97年5 月29日起，迄至97
    年7 月4 日止，計遭羈押37日之事實，堪予認定。
  (二)本件擄人勒贖案為警查獲，係因聲請人另涉犯傷害案件，於
    警方調查時，聲請人主動向警方陳述林基文等人對蔡金賀犯
    擄人勒贖等情，業據聲請人供述甚詳，並經證人即承辦員警
    黃豐盛於原審法院審理時到庭證述無訛( 見原審卷3 第143
    頁) ，此部分固堪信為真正。
  (三)本案係同案被告林基文與歐鎮瑋、曾淑華及不詳姓名年籍成
    年男子共同基於意圖勒贖而擄人之犯意聯絡，由林基文、歐
    鎮瑋於96年12月29日凌晨3 時許，持手槍1 枝及手拷1 個，
    至高雄縣鳳山市○○○路70巷19號5 樓頂之鐵皮屋內，林基
    文持槍抵住蔡金賀，歐鎮瑋以手銬將蔡金賀雙手拷住後，恫
    稱：要拿出100 萬元出來，如果沒拿到錢，就要活埋、讓蔡
    金賀死等語，要求蔡金賀打電話給其妻陳麗伶籌款贖人，經
    蔡金賀於同日4 時55分許以門號0000000000號行動電話聯絡
    陳麗伶所持用門號0000000000號行動電話，請陳麗伶準備金
    錢並於高雄市前鎮區○○○街19號交付，林基文旋以電話聯
    絡聲請人借車，要求聲請人駕駛車牌號碼ST-8222 號自小客
    車至高雄市○鎮區鎮○路150 號草衙派出所附近公園；林基
    文、歐鎮瑋二人共同將蔡金賀自上開住處5 樓押下1 樓後，
    由林基文騎乘上開機車，中間搭載蔡金賀，最後搭載歐鎮瑋
    ，三人共乘上開機車至上開草衙派出所附近，與駕駛車牌號
    碼ST-8222 號自小客車之聲請人會合後，聲請人即自行先攔
    車離去，林基文及歐鎮瑋將蔡金賀強押上車後，旋由有犯意
    聯絡之另一名不詳姓名之成年男子駕駛上開車牌號碼ST-822
    2 號自小客車，搭載蔡金賀、林基文及歐鎮瑋至高雄市前鎮
    區○○○街19號樓下，向陳麗伶取款等情節，已經本院於99
    年5 月18日以98年度上訴字第1815號判決認定明確並以擄人
    勒贖罪判處林基文、歐鎮瑋、曾淑華三人罪刑，林基文未上
    訴而告確定，歐鎮瑋、曾淑華不服而上訴最高法院，經最高
    法院於100 年5 月19日以100 年度台上字第2563號判決上訴
    駁回確定在案，有上開刑事判決可稽。故聲請人於林基文、
    歐鎮瑋對被害人蔡金賀為擄人勒贖犯行時，曾駕駛車號ST-8
    222 號自小客車到場並將該車借給林基文使用以載送被害人
    蔡金賀，已可確定。
  (四)聲請人於97年5 月29日臺灣高雄地方法院羈押審查庭時供稱
    ：林基文先打電話向我借車，所以我是開車去借他們，現場
    我有看到一位老人即蔡金賀手部蓋著一件外套，陳建志、歐
    鎮瑋也在現場，之後我將車子借給他們後，就自己另外搭計
    程車離開；隔天林基文打電話給我叫我到三多路陳建志的租
    屋處，將我的車子開回來，並叫我趕快把車子處理掉等語。
    此外，警詢時，被害人蔡金賀指證當時有四人參與擄人，同
    案被告林基文、歐鎮瑋供稱聲請人有參與開車將林基文、歐
    鎮瑋及被害人蔡金賀載離案發現場等情。依上開事證，在客
    觀上已足使職司偵查與審判機關，合理懷疑聲請人涉有擄人
    勒贖罪嫌，臺灣高雄地方法院法院法官因而認聲請人涉犯刑
    法第347 條第1 項擄人勒贖罪嫌重大，且所犯本刑為五年以
    上之罪，非予羈押顯難追訴、審判及執行，諭知羈押，尚非
    無據。
四、綜上所述，聲請人雖受無罪判決確定，惟其遭羈押係因其過
    失行為所致。本院衡酌聲請人致受羈押之情狀、可歸責程度
    及所受損失等事由，認其上開不當行為係屬重大過失，且其
    行為情狀足以全面排除冤獄賠償之請求權。是以聲請人於無
    罪判決確定前雖曾受羈押，然揆諸前揭說明，聲請人尚不得
    請求冤獄賠償。從而，本件聲請人請求冤獄賠償，為無理由
    ，應予駁回。
據上論結，應依冤獄賠償法第12條第1 項後段，決定如主文。
中    華    民    國  100     年    6     月    30    日
                  刑事第九庭    審判長法  官   莊秋桃
                                      法  官   田平安
                                      法  官   范惠瑩
以上正本證明與原本無異。
如不服本決定，應於決定書送達後20日內以書狀敘述理由，向本
院提出聲請覆審狀，經本院向司法院冤獄賠償法庭聲請覆審。
中    華    民    國  100     年    6     月    30    日
                                      書記官   戴育婷